【裁判字號】    95,訴,6626
【裁判日期】    950808
【裁判案由】    返還信用卡消費貸款
【裁判全文】
臺灣臺北地方法院民事判決              95年度訴字第6626號
原      告  國泰世華商業銀行股份有限公司
法定代理人  甲○○
訴訟代理人  丙○○
被      告  乙○○
上列當事人間請求返還信用卡消費貸款事件，本院於民國95年7
月25日言詞辯論終結，判決如下：
    主    文
被告應給付原告新台幣伍拾陸萬仟佰肆拾元，及其中新台
幣貳拾玖萬壹仟玖佰壹拾元部分自民國九十五年五月二十日起
至清償日止，按年息百分之十九點七計算之利息；其中新台幣貳
拾伍萬零壹佰陸拾柒元部分自民國九十五年五月二十日起至民國
九十五年七月十四日止，按年息百分之五點八八計算、自民國九
十五年七月十五日起至清償日止，按年息百分之十四點八八計算
之利息。
原告其餘之訴駁回。
訴訟費用由被告負擔。
    事實及理由
一、本件依信用卡約定條款第二十六條前段約定，因本契約涉訟
    時，持卡人／商務卡申請人即被告並同意以台灣台北地方法
    院即本院為第一審管轄法院，本院就本件自有管轄權；又被
    告未於言詞辯論期日到場，核無民事訴訟法第386條所列各
    款情形，應依原告之聲請，由其一造辯論而為判決。
二、原告主張：（一）被告乙○○於民國90年11月21日與其成立
    信用卡使用契約，領用如附表編號1所示之信用卡使用，依
    約被告就使用系爭信用卡所生之債務，負全部給付責任，被
    告領用系爭信用卡後，即得於各特約商店記帳消費，但依約
    定應於當期繳款截止日前向其全部清償，或以循環信用方式
    繳付最低應繳金額，逾期清償者，除喪失期限利益外，應另
    行給付按年息19.7%計算之利息。（二）被告另於94年1月13
    日簽立餘額代償申請書，由其於同年月14日以如附表編號2
    所示之代償卡代付被告於第三人台新國際商業銀行信用卡中
    心之信用卡欠款，就該代償部分之利息及費用，計收方式係
    以代償後，前18個月內以年息5.88%計收利息，第19個月起
    以年息14.88%計收利息，另按月收取帳務管理費新台幣（以
    下同）288元。（三）被告原於93年10月20日與其成立信用
    卡簡易通信貸款契約，向其貸款28萬元，嗣於94年3月30日
    就未清償金額25萬7,600元部分由其以如附表編號3所示之「
    感恩回饋專案」信用卡簡易通信貸款契約同意續約延展，約
    定分60期清償，按年息14.8%計算利息，採本利平均攤還方
    式按月計付本息，併入信用卡帳單中與信用卡消費帳款一同
    繳納。依約定條款第1條之約定，如未依約於繳款期限前繳
    款或未繳足月付金時，其得將未繳金額之本金部分，或經其
    主張視為到期之本金部分，按信用卡循環利率（年息19.7%
    ）計算利息，又依約定條款第4條、第5條約定，倘為延遲繳
    款經其主張暫停被告信用卡之權利時，即喪失期限利益，其
    債務視為全部到期。詎被告乙○○至95年5月19日止，帳款
    尚餘56萬3,343元未按期繳付（含信用卡帳款金額4萬7,408
    元、簡易通信貸款帳款金額25萬9,767元及代償金額25萬6,1
    68元），迭經催討無效，為此提起本件訴訟等語。並聲明：
    如主文第1項所示。
三、被告方面：
    被告未提出書狀作何聲明或陳述。
四、得心證之理由：
（一）原告主張之事實，已據其提出信用卡消費帳款債權明細報
      表、匯通銀行信用卡申請書、國泰世華銀行信用卡暨代償
      卡申請書、國泰世華銀行「泰有錢」信用卡簡易通信貸款
      申請書暨契約書、約定條款各1件、信用卡--歷史帳單彙
      總查詢2件、客戶歸戶資料明細查詢、94年02月信用卡對
      帳單各1件及戶籍謄本等件為證，核屬相符，被告未於言
      詞辯論期日到場，亦未提出書狀作何聲明或陳述，堪信原
      告主張為真實。
（二）按持卡人依其與發卡機構所訂立之信用卡使用契約，取得
      使用信用卡向特約商店簽帳消費之資格，並對發卡機構承
      諾償付帳款，而發卡機構則負有代持卡人結帳，清償簽帳
      款項之義務。此種持卡人委託發卡機構付款之約定，具有
      委任契約之性質，倘持卡人選擇以循環信用方式繳款，就
      當期應償付之帳款僅繳付最低應繳金額，其餘應付款項由
      發卡機構先行墊付，持卡人則依約定給付循環利息者，又
      具有消費借貸契約之性質。稱消費借貸者，謂當事人一方
      移轉金錢或其他代替物之所有權於他方，而約定他方以種
      類、品質、數量相同之物返還之契約，當事人之一方對他
      方負金錢或其他代替物之給付義務而約定以之作為消費借
      貸之標的者，亦成立消費借貸；借用人應於約定期限內，
      返還與借用物種類、品質、數量相同之物，民法第474條
      、第478條前段分別定有明文。又遲延之債務，以支付金
      錢為標的者，債權人得請求依法定利率計算之遲延利息。
      但約定利率較高者，仍從其約定利率。同法第233條第1項
      亦有明定。查，被告乙○○既至95年5月19日止，帳款尚
      餘56萬3,343元未按期繳付（含信用卡帳款金額4萬7,408
      元、簡易通信貸款帳款金額25萬9,767元及代償金額25萬
      6,168元），迭經原告催討無效，依約其全部債務已視為
      到期，自應就上開信用卡消費款等欠款負一次全部清償之
      責。
（三）從而，原告依消費借貸及信用卡約定條款請求被告給付信
      用卡消費款56萬3,343元（含信用卡帳款金額4萬7,408元
      、簡易通信貸款帳款金額25萬9,767元及代償金額25萬6,1
      68元），及其中本金29萬1,913元部分自95年5月20日起至
      清償日止，按年息19.7%計算之利息；其中本金25萬167元
      部分自95年5月20日起至95年7月14日止，按年息5.88%計
      算，自95年7月15日起至清償日止，按年息14.88計算之利
      息部分，為有理由，應予准許。至原告請求就256,168元
      部分並自95年5月20日起至清償日止按月計收帳務管理費
      288元部分，因原告就本件消費貸款既已轉為催收款，顯
      無再為被告管理帳務之必要，此外，原告復未能提出尚有
      何為被告管理帳務之事證，其請求另行加收帳務管理費云
      云，顯係重複收取，此部分之請求自屬無據，不應准許。
（四）又原告為自台灣第一信託投資股份有限公司變更為匯通商
      業銀行股份有限公司、再變更為國泰商業銀行股份有限公
      司而來，嗣再與世華聯合商業銀行股份有限公司合併後消
      滅，而以世華聯合商業銀行股份有限公司為存續公司，並
      改名為國泰世華商業銀行股份有限公司，有原告提出之財
      政部核准函及股份有限公司變更登記表各一件在卷可稽，
      依法自已概括承受上開二家銀行之權利義務，附此敘明。
五、訴訟費用負擔之依據：民事訴訟法第79條。
中    華    民    國    95    年    8     月    8     日
                民事第一庭    法      官  張明輝
以上正本係照原本作成
如對本判決上訴，須於判決送達後20日內向本院提出上訴狀
中    華    民    國    95    年    8     月    8     日
                              法院書記官  周其祥
附表：
編號
 1 VISA      正卡（卡號：0000000000000000,匯通銀行）
                   核卡日：90.11.21
 2 代償信用卡正卡（卡號：0000000000000000,國泰世華銀行）
                   核卡日：94.01.13
 3 信用卡簡易通信貸款正卡（卡號：0000000000000000,國泰世
                          華銀行）核卡日：94.03.30


司法院資訊處製作；財團法人民間司法改革基金會備份。
